臺灣板橋地方法院刑事判決　　　　　　　　　　　　九十三年度交簡上字第一七號
　　上　訴　人
　　即　被　告　丙○○
　　選任辯護人　劉竭輝律師
右列上訴人因公共危險等案件，不服本院九十二年度交簡字第九九八號中華民國九十
三年一月三十日第一審判決（聲請案號：九十二年度偵字第二０三四七號），提起上
訴，本院管轄之第二審合議庭判決如左：
    主  文
原判決撤銷。
丙○○從事業務之人，因業務上之過失傷害人，處有期徒刑參月，如易科罰金，以
佰元折算壹日；又駕駛動力交通工具肇事，致人受傷而逃逸，處有期徒刑陸月，如易
科罰金，以佰元折算壹日。應執行有期徒刑捌月，如易科罰金，以佰元折算壹日
。
    事  實
一、丙○○以維修汽車為業，平日須陪同仁向客戶牽車回廠維修，維修完成後，再駕
    駛所維修之汽車交與客戶，以駕駛為附隨業務，為從事業務之人，於民國九十二
    年八月三十一日零時三十分許，駕駛車號ＢＶ─二三九六號自用小客車，沿台北
    縣新莊市○○街往中港路方向，行駛至台北縣新莊市○○街六十二號前時，本應
    注意汽車在同一車道行駛時，後車與前車之間應保持隨時可以煞停之距離，及應
    注意車前狀況、兩車併行間隔，並隨時採取必要之安全措施，而依當時情形，天
    候晴、夜間有照明、路面乾燥無缺陷、無障礙物、視距良好，又無不能注意之情
    事，竟疏未注意其小客車左前方，同向車道內，適有丁○○（吐氣所含酒精成分
    達每公升０‧六五毫克，其涉犯公共危險罪嫌部分，業經臺灣板橋地方法院檢察
    署檢察官於九十二年十一月十四日為緩起訴處分確定）騎乘車牌號碼ＦＩＨ─五
    ０八號重型機車，由中信街左轉中榮街後沿中榮街往中港路方向直行之狀況，即
    貿然驅車前進，旋因煞避不及致其前車頭擦撞劉車後車尾及右側車身，丁○○人
    車倒地後因而受有右臉擦傷二公分、右手、右腳多處擦傷各二至三公分，右後腦
    紅腫四公分等傷害。詎丙○○於駕車肇事之後，並未下車對丁○○施予任何之救
    助，反而逕自駕車離去，嗣經路過民眾記下車號並報警處理，始循線查獲。
二、案經丁○○訴由台北縣政府警察局新莊分局報告臺灣板橋地方法院檢察署檢察官
    偵查起訴。
    理  由
一、訊據被告丙○○矢口否認與告訴人之機車發生碰撞，亦無肇事逃逸之情事，辯稱
    ：當時告訴人有喝酒，且瞪了我一眼，我自用小客車的後視鏡有叩的一聲，好像
    撞到什麼，我發現後面有人騎機車在追趕，我害怕被打，才未停車繼續行駛云云
    。經查：
  (一)右揭犯罪事實，業據告訴人丁○○指訴綦詳，核與證人即路人乙○○證述：「我
    是從家裡面，要去便利商店買東西，經過中榮街，我的機車在被告車輛的右後方
    ，而告訴人的機車是在被告車輛的左前方。被告與告訴人的車速不會很快，我們
    三台車都是直行。當時我看到告訴人的車被撞到斜對面去，被告沒有停車繼續行
    駛，我才去追被告的車子，附近的店家也有出來看，我一直追到中港路尾才看到
    被告車子的車號。因為後來是綠燈，被告又開走了，所以沒有攔下被告的車子只
    有看到車號。從事發處到我追到的時候，我大概追了一、二公里左右。因為被告
    的車速有加快，我才會追這麼遠。車禍事發之前，被告的車速不會很快，我的車
    速也不快，我有用手勢要被告停車，但被告沒有停車。因為被告的車速比我快，
    所以我才追不上被告的車，只有看到車號」等語（見本院九十三年四月十五日審
    判筆錄第八頁）情節相符。
  (二)雖證人即被告之妻戊○○證稱：「我們（即被告與證人戊○○）在中榮街、中信
    街交叉路口，我們車子是綠燈直行，剛好是告訴人的機車闖紅燈過來，告訴人本
    來是在對面便利商店的方向，而證人乙○○的車子跟在後面，他們二部機車是闖
    中信街的紅燈過來，他們是從我們車子左邊過來，不知道他們是要往中信街、或
    是要往中榮街，只是告訴人的車子擋在我的前面。證人乙○○的車是跟隨告訴人
    車子的後面，我先生（指被告）有對告訴人按喇叭，他們二人沒有馬上離開，告
    訴人還罵了一些話，差不多十幾秒鐘後，他們二人才讓出路，因為我們是綠燈，
    我們就繼續往前行駛了。我跟我先生說：應該沒有什麼事，我們不想惹是非，才
    繼續往前行駛。話說完後，我有回頭看。我看到證人乙○○跟告訴人都追過來。
    乙○○是追在我先生車子的正後方，而告訴人是追到我先生的左方，而且用不明
    的物體敲打我們車子的左後視鏡，作勢要打我先生。當時我非常害怕，但我先生
    不理會他們二人，當時我們的車速，大約是二、三十公里。我們就繼續往前開，
    大約一、二十公尺後，我們有看到一條巷子，那巷子大概是六十二巷。我先生有
    看到機車的餘光有看到他們二人繼續再追我們。我們就慢慢加速繼續往前行駛往
    我先生公司方向」等事發經過（見本院九十三年四月十五日審判筆錄第十六頁）
    ，此與證人乙○○所證被告肇事後逃逸之情形並不相符。而依證人即台北縣警察
    局新莊分局交通分隊警員甲○○證稱：「移送前，傷者（指告訴人）是一直坐在
    路邊，我有問他要不要送醫，告訴人說不用。告訴人的機車是倒在路邊的‧‧‧
    當時我到現場時，機車就倒在地上了，刮痕的盡頭就是這部機車倒地的位置。依
    照我經驗上的判斷，這部機車應該沒有倒在地上騎了一段，再放回地上的可能。
    這部機車是我騎回隊上的，我發動這部機車時還花了很長時間大約五分到十分鐘
    ，我用電門發不動機車改成用腳踩，大燈可以亮。可能是機車倒地時，油路吃不
    到油」等語（見本院九十三年五月十一日審判筆錄第九頁、第十二頁）。足認告
    訴人遭被告撞擊後，即倒坐在路邊，並未與證人乙○○一同追趕被告，亦不可能
    用不明的物體敲打被告訴人小客車之左後視鏡，或作勢要毆打被告。故本院認證
    人戊○○之證詞不足採信，無從作為有利被告之證據。
  (三)此外，有道路交通事故現場圖、道路交通事故調查報告表（一）（二）、道路交
    通事故補充資料表二紙、雙方車損暨現場照片十八幀、行政院衛生署臺北醫院診
    斷證明書、臺北縣政府警察局【偵辦交通事故案件「涉嫌人是否自首」調查表】
    ，及臺北縣政府警察局舉發違反道路交通管理事件通知單影本各一紙等附卷可資
    佐證。事證明確，被告犯嫌洵堪認定。
二、按汽車在同一車道行駛時，後車與前車之間應保持隨時可以煞停之距離；汽車行
    駛時，駕駛人應注意車前狀況，及兩車併行之間隔，並隨時採取必要之安全措施
    ，道路交通全安規則第九十四條第一項、第三項分別定有明文，被告駕駛汽車行
    駛至上開肇事路段竟疏未保持隨時可以煞停之距離，且疏未注意車前狀況、兩車
    併行之間隔及隨時採取必要安全措施，以致肇事，致告訴人受有前開之傷害，其
    駕駛行為顯有過失，且其過失行為與告訴人之傷害間，亦有相當因果關係。
三、核被告所為，係犯刑法第二百八十四條第二項前段業務上過失傷害罪、第一百八
    十五條之四駕駛動力交通工具肇事致人受傷而逃逸罪；其所犯上開兩罪間，犯意
    各別，行為互殊，應分論併罰。原審以被告犯罪事證明確，就其所犯前開二罪分
    別予以論罪科刑，固非無見。惟查就原審所認定過失傷害罪部分，被告係以駕駛
    為其附隨業務，為從事業務之人，其駕駛汽車肇事，致人受有傷害，既為本院合
    議庭認定之事實，原審未予查明，此部分認事用法，即有違誤。雖上訴意旨所執
    之上開理由，尚無足採，而原判決認事用法，亦有違誤，自應由本院合議庭將原
    判決撤銷改判。爰審酌被告犯罪之動機、目的、手段、所生之危害、犯罪之態度
    及尚未與被害人達成民事和解等一切情狀，就其所犯上開二罪分別量處如主文第
    二項所示之刑，均諭知易科罰金之折算標準，並依法定其應執行之刑，再諭知易
    科罰金之折算標準，以示懲儆。
據上論斷，應依刑事訴訟法第四百五十五條之一第一項、第三項、第三百六十九條第
一項前段、第三百六十四條、第二百九十九條第一項前段、刑法第一百八十五條之四
、第二百八十四條第二項前段、第四十一條第一項前段、第二項、第五十一條第五款
、罰金罰鍰提高標準條例第一條前段、第二條，判決如主文。
本案經檢察官陳銘祥到庭執行職務。
中　　　華　　　民　　　國　　　九十三　　　年　　六　　月　　十一　　日
                              臺灣板橋地方法院交通法庭
                                　審判長法　官  高奕驤
                                        法　官  黃若美
                                        法　官  潘翠雪
右正本證明與原本無異。
不得上訴。
                                        書記官  江文彬
中　　　華　　　民　　　國　　　九十三　　　年　　六　　月　　十一　　日
附錄本案論罪科刑法條全文：
中華民國刑法第一百八十五條之四
駕駛動力交通工具肇事，致人死傷而逃逸者，處六月以上五年以下有期徒
刑。
中華民國刑法第二百八十四條
(過失傷害罪)
因過失傷害人者，處六月以下有期徒刑、拘役或五百元以下罰金，致重傷
者，處一年以下有期徒刑、拘役或五百元以下罰金。
從事業務之人，因業務上之過失傷害人者，處一年以下有期徒刑、拘役或
一千元以下罰金，致重傷者，處三年以下有期徒刑、拘役或二千元以下罰
金。
